【裁判字號】    98,交聲,369
【裁判日期】    980924
【裁判案由】    聲明異議
【裁判全文】
臺灣臺南地方法院交通事件裁定         98年度交聲字第369號
移送機關    交通部公路總局嘉義區監理所新營監理站
異議人即
受處分人    甲○○
上列異議人即受處分人因違反道路交通管理處罰條例案件，對於
交通部公路總局嘉義區監理所新營監理站民國98年1月17日所為
之裁決處分（處分案號：新監裁違字第裁73-ZDA003882號）聲明
異議，本院裁定如下：
    主    文
原處分撤銷。
甲○○不罰。
    理    由
一、原處分意旨略以：異議人即受處分人甲○○（下稱異議人）
    所有之車牌號碼8R-8303號自用一般小客車，於民國93年9月
    27日14時30分許，經人駕駛行經國道一號北上268公里處時
    ，因未依規定保持行車安全距離，經內政部警政署國道公路
    警察局第四警察隊斗南分隊（下稱舉發機關）警員製單逕行
    舉發，嗣經移送機關即交通部公路總局嘉義區監理所新營監
    理站（下稱原處分機關）以其違規事實明確，依道路交通管
    理處罰條例第33條第1項及違反道路交通管理事件統一裁罰
    基準表之規定，裁處異議人罰鍰新臺幣6,000元等語。
二、本件聲明異議意旨略以：
  (一)本件紅單上所記載的車主為王鵬智，異議人未收到違規紅單
    ，又依據道交條例之規定，本件應已超過3個月而不得再舉
    發。
  (二)異議人與配偶係從事中古車之買賣，經手之車輛眾多，因監
    理機關及舉發機關之延宕，未依規定於時間內通知異議人及
    裁決，致異議人現無法找出當時駕駛該車之人，顯有重大疏
    失，且這數年間異議人經手其他車輛辦理過戶，皆未被告知
    有此件違規。
  (三)異議人於接獲裁決書後，曾提出申訴，雖獲監理機關通知改
    罰為3,000元，然異議人認因有上開因素，且違規當時絕非
    異議人或家屬駕駛系爭車輛，如仍要由異議人負擔，實不合
    理，故聲明異議，請求撤銷原處分等語。
三、按行為人有本條例之情形者，應填製舉發違反道路交通管理
    事件通知單（以下簡稱通知單），並於被通知人欄予以勾記
    ，其通知聯依下列規定辦理：．．．四、逕行舉發者，應按
    已查明之資料填註車牌號碼、車輛種類、車主姓名及地址，
    並於通知單上方空白處加註逕行舉發之文字後，由舉發機關
    送達被通知人；處理違反道路交通管理事件，有關文書送達
    之程序，依行政程序法之規定，道路交通管理事件統一裁罰
    基準及處理細則第11條第1項第4款、第5條分別定有明文。
    準此，逕行舉發案件，應由舉發機關依行政程序法之規定，
    將舉發通知單合法送達，使受通知人得於規定期間內，自動
    繳納罰鍰或到案聽候裁決，如未將舉發通知單合法送達被通
    知人，即逕行裁決，核與前開規定不符，其裁決程式自屬有
    瑕疵。關於文書送達之程序，依行政程序法第72條第1項規
    定，送達，於應受送達人之住居所、事務所或營業所為之，
    但在行政機關辦公室處所或他處會晤應受送達人時，得於會
    晤處所為之。
四、經查：
  (一)異議人所有之車牌號碼8R-8303號自用一般小客車，經人駕
    駛於上開時地有不依規定保持行車安全距離之情形，經舉發
    機關警員製單逕行舉發，嗣由原處分機關以其違規事證明確
    ，裁處如前所述內容之裁罰等情，有內政部警政署國道公路
    警察局93年10月8日公警局交字第ZDA003882號舉發違反道路
    交通管理事件通知單、原處分機關98年1月17日新監裁違字
    第裁73-ZDA003882號裁決書及採證照片各1份附卷可稽。
  (二)又本件既係經舉發機關逕行舉發，依前揭說明，舉發機關即
    應按已查明之資料填註車牌號碼、車輛種類、車主姓名及地
    址，並於通知單上方空白處加註逕行舉發之文字後，由舉發
    機關送達被通知人。查本件舉發違反道路交通管理事件通知
    單，記載之車主為「王鵬智」，郵寄地址為「臺南縣六甲鄉
    ○○街320巷28號」，因招領逾期而遭退回等情，有該舉發
    單及信封各1紙在卷可稽；然系爭車輛已於93年9月27日由王
    鵬智過戶登記予異議人，有該車之過戶登記書可憑，是舉發
    機關製發通知單當時，系爭車輛既已登記為異議人所有，舉
    發機關自應以異議人為被舉發人製發通知單送達異議人，然
    舉發機關並未依上開程序完成舉發行為，原處分機關所為之
    裁決程序自屬有瑕疵。
  (三)另按違反本條例之行為，自行為成立之日起；行為有連續或
    繼續之狀態者，自行為終了之日起，逾3個月不得舉發，道
    路交通管理處罰條例第90條第1項前段定有明文。查本件異
    議人違規舉發通知單未送達予異議人，如前所述，自難認已
    經完成舉發之程序，估不論本件違規行為是否異議人所為，
    然該違規行為係發生於93年9月27日，其違反道路交通管理
    處罰條例之行為，自行為成立之日起算，迄今顯已逾3個月
    ，依上開規定已不得再行舉發。是本件舉發無從發回原處分
    機關另重行依法送達而補正其程序。
五、綜上所述，本件舉發通知單既未經合法送達，原舉發機關所
    為之舉發程序即未完成。原處分機關仍以原處分對異議人為
    裁罰，容有不當，自應由本院裁定將原處分撤銷，另為異議
    人不罰之諭知。
六、據上論斷，應依道路交通管理處罰條例第87條第2項、道路
    交通案件處理辦法第20條前段，裁定如主文。
中    華    民    國    98    年    9     月    24    日
                      交通法庭  法  官  張家瑛
以上正本證明與原本無異。
如不服本裁定，應於收受送達後5日內向本院提出抗告狀。（應
附繕本）
                                書記官  李淑惠
中    華    民    國    98    年    9     月    28    日


司法院資訊處製作；財團法人民間司法改革基金會備份。
